臺灣高等法院刑事判決　　　　　　　　　　　　　九十一年度上易字第一二八八號
　　上　訴　人
　　即　被　告　丁○○
右上訴人因偽造文書等案件，不服臺灣臺北地方法院九十一年度易字第一六五號，中
華民國九十一年四月十六日第一審判決（起訴案號：臺灣臺北地方法院檢察署九十年
度偵字第三九二號）提起上訴，本院判決如左：
    主  文
原判決撤銷。
丁○○共同連續變造駕駛執照，足以生損害於公眾及他人，累犯，處有期徒刑柒月。
扣案之戊○○、丙○○駕駛執照上偽貼之「丁○○」照片貳幀均沒收。
    事  實
一、丁○○前於八十五年間因違反麻醉藥品管理條例案件，經台灣嘉義地方法院判處
    有期徒刑七月，於八十六年三月十二日執行完畢，詎仍不思悛悔，基於概括之犯
    意，於八十九年三、四月間（起訴書誤指為二、三月間），在臺北市萬華區西門
    町商圈附近，分別拾獲戊○○所有駕駛執照一枚、丙○○所有汽車駕駛執照一枚
    、甲○○所有汽機車駕照一枚、洪世根所有汽車駕駛執照一枚、己○○所有身分
    證一枚及財團法人艋舺龍山寺感謝狀一張，丁○○明知上開物品均係離本人管領
    之遺失物，竟意圖為自己不法之所有，均侵占入己，嗣後並將其中戊○○、丙○○之汽車駕照二枚，連同自己之照片，交予有共同犯意聯絡之不詳姓名年籍成年
    男子，由該男子將丁○○之相片換貼於上揭二駕駛執照上，足生損害於戊○○、
    丙○○之權益及交通監理機關對於駕駛執照管理之正確性。嗣於八十九年三月五
    日、八十九年四月三日，先後在臺北市○○區○○路、峨嵋街口等地為警臨檢時
    ，在其身上查獲上開物品，始得知上情。
二、案經臺北市政府警察局萬華分局移送台灣台北地方法院檢察署檢察官偵查起訴。
    理  由
一、訊據被告對於右揭變造特種文書及侵占遺失物之事實，迭於於警訊、偵查、原審
    審理及本院調查、審理中自承不諱，且有贓物認領保管單在卷可佐，又上揭物品
    確為他人所遺失之物，此經被害人甲○○、戊○○、丙○○、己○○等人證述屬
    實。雖被告一再陳稱係將拾得之汽車駕照二枚，連同自己之照片，交予有共同犯
    意聯絡之「呂丙明」（按為乙○○之誤，未經起訴），由乙○○將丁○○之相片
    換貼於上揭二駕駛執照上，足生損害於戊○○、丙○○之權益及交通監理機關對
    於駕駛執照管理之正確性云云。然於本院調查時，經向臺北縣政府警察局三重分
    局調取乙○○照片暨年籍等相關資料，並將照片提示予被告辨認，被告固指認係
    伊所指之「呂丙明」無訛，有臺北縣政府警察局三重分局九十一年七月十七日重
    警刑字第０九一００二二三六六號函暨所附資料在卷可稽，惟嗣經本院傳喚乙○○到庭證稱：伊不認識被告，也未變造特種文書等語（見本院九十一年八月十三
    日調查筆錄）。而證人乙○○為瘖啞之人，國中畢業，實難認其有變造特種文書
    之能力，本件自以證人乙○○所陳為可採，被告該部分所供，自非可信。事證已
    臻明確，被告犯行洵堪認定。
二、核被告所為係犯刑法第二百十二條變造特種文書罪、第三百三十七條侵占遺失物
    罪。被告與該不詳姓名年籍成年男子間就上揭變造特種文書行為間有犯意聯絡及
    行為分擔，應論以共同正犯。又被告前後多次侵占他人遺失物、變造特種文書之
    罪行，各均時間緊接，各犯罪構成要件相同，顯係基於概括犯意所為，均為連續
    犯，應論以一罪，並依法加重其刑。又被告所犯上揭連續變造特種文書罪與連續
    侵占遺失物罪行間有方法結果之牽連關係，應從一重之連續變造特種文書罪處斷
    。另被告前於八十五年間因麻醉藥品管理條例案件，經台灣嘉義地方法院判處有
    期徒刑七月，於八十六年三月十二日執行完畢，此有本院被告全國前案紀錄表在
    卷可稽，其於刑之執行完畢後五年內再犯本件有期徒刑以上刑之罪，為累犯，應
    依法遞加重其刑。
三、原審據以論罪科刑，固非無見，惟其認定被告將拾得之汽車駕照二枚，連同自己
    之照片，交予有共同犯意聯絡之不詳姓名年籍成年呂丙（炳）明，由呂丙（炳）
    明將丁○○之相片換貼於上揭二駕駛執照上，足生損害於戊○○、丙○○之權益
    及交通監理機關對於駕駛執照管理之正確性云云，已有未洽如前述，被告上訴指
    摘原判決量刑過重，雖無理由，然原判決既有可議，自應由本院予以撤銷改判。
    爰審酌被告之素行、品行、犯罪之動機、目的、手段、所生危害及犯罪後之態度
    等一切情狀，量處如主文第二項所示之刑。又戊○○、丙○○駕駛執照上被告之
    照片二幀為被告所有供犯罪所用之物，此經被告自承在案，爰併予宣告沒收，附
    此敘明。
據上論斷，應依刑事訴訟法第三百六十九條第一項前段、第三百六十四條、第二百九
十九條第一項前段，刑法第二十八條、第五十六條、第二百十二條、第三百三十七條
、第五十五條、第四十七條、第三十八條第一項第二款、罰金罰鍰提高標準條例第一
條前段，判決如主文。
本案經檢察官劉靜婉到庭執行職務。
中    華    民    國    九十一  年    九          月    二十三          日
                              臺灣高等法院刑事第二十一庭
                                  審判長法  官  葉  騰  瑞
                                        法  官  黃  國  忠
                                        法  官  江  國  華
右正本證明與原本無異。
不得上訴。
                                        書記官  吳  碧  玲
中      華      民      國     九十一   年      十      月    二十五    日
附錄：本案論罪科刑法條全文
刑法第二百十二條
偽造、變造護照、旅券、免許證、特許證及關於品行、能力、服務或其他相類之證書
、介紹書，足以生損害於公眾或他人者，處一年以下有期徒刑、拘役或三百元以下罰
金。
刑法第三百三十七條
意圖為自己或第三人不法之所有，而侵占遺失物、漂流物或其他離本人所持有之物者
，處五百元以下罰金。
